臺灣臺中地方法院民事判決　　　　　　　95年度訴字第2401號
原　　　告　乙○○
訴訟代理人　廖志祥律師
複　代理人　周平凡律師
被　　　告　甲○○
訴訟代理人　沈明欣律師
複　代理人　丙○○
上列當事人間請求清償借款事件，本院於中華民國95年12月26日
言詞辯論終結，判決如下：
    主  文
被告應給付原告新台幣貳佰肆拾萬貳仟元，及自民國九十五年八
月四日起至清償日止，按年息百分之五計算之利息。
訴訟費用由被告負擔。
本判決於原告以新台幣捌拾萬元為被告供擔保後，得假執行。但
被告如以新台幣貳佰肆拾萬貳仟元為原告預供擔保，得免為假執
行。
    事實及理由
一、按訴狀送達後，原告不得將原訴變更或追加他訴。但擴張或
    減縮應受判決事項之聲明者，不在此限，民事訴訟法第255
    條第1項第3款定有明文。本件原告起訴時聲明請求被告應給
    付原告新台幣（以下同）2,448,000元，及自支付命令聲請
    狀繕本送達翌日起至清償日止，按年息百分之5計算之利息
    。嗣減縮為被告應給付原告2,402,000元，及同前之法定遲
    延利息，核係減縮應受判決之聲明，為法之所許，合先敘明
    。
二、原告起訴主張：緣被告自民國82年起陸續向原告借款，經兩
    造於92年8月14日結算約定被告於93年1月1日尚欠金額共新
    臺幣 (下同)2, 808,000元，被告言明自93年1月1日起於每
    月10 日前願意償還13,000元，若一期未給付，則視為全部
    到期，償還期限至110年12月止，此有兩造於92年8月14日簽
    立之債權債務確認書一份可憑。上開確認書第一項約定之內
    容為：甲○○先生自民國82年起，共向乙○○借新台幣1954
    ,920 元正，迄88年2月10日止，共還85,000元，尚積欠1,86
    9,920元。」，是關於被告陸續向原告借款之小額借款且經
    被告確認後之金額，若有特別大額款項則於確認書中另外臚
    列。確認書第三項所載之80萬元係被告於83年6月向原告一
    次借款80萬元，當時並由被告書立借貸契約書一件為證，故
    簽立債權債務確認書時特於第三項臚列並經被告確認無誤後
    簽名，並無重複計算之事實。被告自93年1月1日起至95年1
    月止每月均清償13,000元，惟95年2月該月未清償，95年3月
    及4月各清償10,000元，95年5月僅清償9,000元，同年6月及
    7月均未清償，又95年8月至11月8日止每個月各清償13, 000
    元，自93年1月起已清償金額合計為406,000元，剩餘2,402,
     000元尚未清償，爰依債權債務確認書契約，請求被告給付
    尚未清償之借款等語。並聲明：(一)被告應給付原告2, 402,0
    00元，及自支付命令送達翌日即95年8月4日起至清償日止，
    按年息百分之5計算之利息。(二)願供擔保請准宣告假執行。
三、被告抗辯：系爭債權債務確認書中第一項及第三項所載借款
    有重複計算，應扣除第三項多計算之借款80萬元，此由該確
    認書中第一項及第三項之文字相互對照可知。對原告主張被
    告清償之金額無意見。並聲明: (一)駁回原告之訴。(二)若受不
    利判決，願供擔保請准宣告免為假執行。
四、兩造不爭執之事實：
（一）兩造有於92年8月14日簽立如原告提出之債權債務確認書
      。
（二）被告自93年1月1日起至95年11月8日清償之金額為93年1月
      1日起至95月1月底止，按月每月清償13,000元，95 年2月
      該月未清償，95年3月及4月各清償10,000元，95年5月清
      償9,000元，同年6月及7月均未清償，又95年8月至11月8
      日止每個月各清償13,000元，自93年1月起已清償金額合
      計為406,000元。
五、本件之爭點：
    系爭債權債務確認書中第一項及第三項所載借款金額是否有
    重複計算80萬元？
六、本院之判斷：
（一）原告主張被告自民國82年起陸續向原告借款，經兩造於92
      年8月14日結算約定被告於93年1月1日尚欠金額共新臺幣(
      下同)2, 808,000元，被告言明自93年1月1日起於每月10
      日前願意償還13,000元，若一期未給付，則視為全部到期
      ，償還期限至110年12月止，此有原告提出兩造於92年8月
      14日簽立之債權債務確認書一份在卷可憑，被告對該確認
      書之真正予以自認，惟抗辯該確認書之計算有誤，其中第
      一項及第三項所載借款重複計算80萬元云云。原告否認有
      錯誤計算之情事，並提出借貸契約書一件為證。經查，被
      告對該借貸契約書之真正亦予自認，而該借貸契約書可證
      被告確曾於83年6月10日向原告借款80萬元，再查，兩造
      於92年8月14日所簽立之債權債務確認書記載：一、甲○
      ○先生自民國82年起，共向乙○○借新台幣1954,920元正
      ，迄88年2月10日止，共還85,000元，尚積欠1,869,920元
      。二、王慧琪的會被甲○○借用新台幣255,000元正（甲
      ○○先生已經還清王慧琪小姐的會款）。三、甲○○先生
      83年6月份借新台幣80萬元正（拿去銀行二胎、汽車借款
      ，但迄今尚未還錢，且未付利息。四、王玉仁的會甲○○
      借用263,180元，現已還74,000元正，還剩餘189,180元正
      尚未還清。五、右列四項，債務人甲○○共積欠債權人乙
      ○○新台幣2,859,100元正。基於同事情誼，第三項80 萬
      元部分不予預算利息，故債務人實際積欠債權人乙○○新
      台幣2,859,100元正，經雙方確認無誤。（另甲○○願意
      在92年12月底前，先行還清5萬元，故自93年1月起，積欠
      之債務為2,808,000元）。九十二年七-十二月還5, 000
      元，及考績獎金2萬元，共5萬元，七-八月共還1萬）。六
      、經雙方協調，債務人甲○○先生願意自民國93年1月1日
      起，每月攤還新台幣13,000元正，並於每月十日前支付，
      至欠債還清為止。若有一期未給付，視為全部到期。（還
      債期限為民國110年12月底止）等語。依上開確認書內容
      全文，可知兩造已就雙方之債權債務關係為總結算，並就
      被告所負之各項債務分別明列，且就清償方法予以約明，
      雖第一項所載之借款期間與83年6月有所重疊，並不能以
      此遽認第一項與第三項之內容係重覆計算，蓋兩造既已就
      被告各項債務分別列計合併計算，倘第一項之借款金額應
      包含83年6月份之借款80萬元，則被告豈會在確認書上簽
      名，是由上開確認書之記載應堪認第一項與第三項金額並
      未重覆計算，被告既在其上簽名，即足認為其已同意該確
      認書之計算內容及已同意自93年1月1日起所積欠之債務以
      2,80 8,000元計算。此外被告自承已無其他證據提出以資
      證明所辯屬實，則仍應以上開確認書所載之結算金額為準
      。是被告抗辯原告主張之雙方債權債務金額重覆計算80萬
      元一節，為不可採。
（二）兩造已合意於93年1月被告積欠之金額為2,808,000元，且
      被告應自93年1月1日起於每月10日前應償還13,000元，若
      一期未給付，則視為全部到期，而兩造均不爭執被告自93
      年1月1日起之還款情形如前開兩造不爭執事項（二）所示
      ，則被告尚欠之金額為2,402, 000元（2,808,000-406,
      000=2,402,000）。又被告既未依約按期清償，即應依前
      開約定視為全部到期，原告主張得依系爭債權債務確認書
      請求被告一次清償全部尚欠之2,402,00 0元，自屬有據。
      從而，原告依系爭債權債務確認書之契約約定，請求被告
      給付2,402,000元，及自支付命令送達被告翌日即95年8月
      4日起至清償日止，按年息百分之5計算之利息，為有理由
      ，應予准許。
（三）兩造陳明願供擔保請為宣告假執行或免為假執行，經核均
      與規定相符，爰分別酌定相當之擔保金額予以宣告。
（四）訴訟費用負擔及假執行宣告之依據：民事訴訟法第78條、
      第390條第2項、第392條。
中　　華　　民　　國　　96　　年　　1　　 月　　9　　 日
                  民事第三庭    法　官　張瑞蘭
一、以上正本係照原本作成。
二、如不服本判決，應於判決送達後20日內，向本院提出上訴狀
    。（須按他造當事人之人數附繕本）。
三、提起上訴，應以上訴狀表明(一)對於第一審判決不服之程度，
    及應如何廢棄或變更之聲明，(二)上訴理由（民事訴訟法第四
    百四十一條第一項第三款、第四款），提出於第一審法院。
中　　華　　民　　國　　96　　年　　1　　月　　10 　  日
                                書記官　陳惠鈴
